【裁判字號】    91,訴,2874
【裁判日期】    921230
【裁判案由】    給付報酬
【裁判全文】
臺灣臺北地方法院民事判決                        九十一年度訴字第二八七四號
    原      告  竟大有限公司
    法定代理人  乙○○
    訴訟代理人  周燦雄律師
    被      告  德先股份有限公司
    法定代理人  黃春發
    訴訟代理人  方金寶律師
                李俊瑩律師
右當事人間請求給付報酬事件，本院於民國九十二年十二月二日言詞辯論終結，判決
如左：
    主      文
原告之訴及假執行之聲請均駁回。
訴訟費用由原告負擔。
    事實及理由
甲、程序方面：
    被告之法定代理人原為甲○○，訴訟進行中，於民國九十一年七月間變更為黃春
    發，有公司變更登記表在卷可考（見本院卷第二○九頁），黃春發嗣已於九十二
    年四月三十日具狀聲明承受訴訟（見本院卷第二一八頁），合先敘明。
乙、實體方面：
一、原告主張：被告分別於九十年五月十日、七月四日及七月二日與原告簽訂設計契
    約書，由原告為德安購物中心六樓、七樓，九樓、十樓及整棟外牆之燈光設計工
    作，其中六、七樓部分之報酬為含稅新臺幣（下同）一百八十五萬八千五百元，
    九、十樓部分之報酬為含稅七十五萬六千元，整棟外牆部分之報酬為含稅二百七
    十三萬元。原告只負責燈光之設計，只要設計圖完成經被告簽認就算完成全部工
    作。施工後發現照度不足，可找施工廠商更換燈具或被告自行變更，未必需要原
    告協力。工程施工期間，自九十年八月十四日起至德安購物中心開幕日即九十年
    九月二十七日止，原告設計師均有在現場指導
    。且被告既已進行招標、裝設工程及最後調適階段，可認被告對各該階段
    工作已完成簽認，原告所承攬之工作已完成。被告迄未給付原告系爭六、七樓部
    分之第二至四階段報酬、系爭九、十樓部分之第三至五階段報酬、系爭外牆部分
    之第一至五階段報酬，共計三百五十六萬一千零七十五元迄未清償。爰依系爭契
    約第五條之約定，請求被告給付報酬等語。並聲明：(一)被告應給付原告三百五十
    六萬一千零七十五元及自九十年十二月廿一日起至清償日止，按週年利率百分之
    五計算之利息。(二)願供擔保請准宣告假執行。
二、被告則以：原告依約分別負有履行設計燈光、編制設計圖表、指導施工並提供設
    計圖說之釋疑與修正、最後測試及繳交不良紀錄等工作之義務。惟原告就系爭六
    、七樓之設計工作，未依約及時交付及修改設計圖，又未提出中文招標文件，且
    原告之設計師未於裝設施工階段到場及提供必要之施工指導，亦未就光纖區之施
    工，提供安裝方式之指導與說明，且設計之照度不符合中央標準局所公佈之CNS
    照度標準、未完成驗收，故原告不得請求給付第二階段以後之報酬。另九、十樓
    裝設施工之階段進行時，原告設計師亦未到場提供必要之施工指導，且部分燈具
    與現場搭接方式不符，原告亦未提供及時指導與修正，又未依約履行測試、調整
    之義務，故原告不得請求給付第三階段起之報酬。再者，原告未及時提出及修正
    外牆部分之初步圖，亦未及時提出細部圖，細部圖未經原告簽認，且未提供招標
    文件，又未提供裝設施工之指導與修正，更未為調試燈光之工作，故原告亦不得
    請求給付外牆部分第一至五階段之報酬等語，資為抗辯。並聲明：(一)如主文第一
    項所示。(二)如受不利判決，願供擔保請准宣告免為假執行。
三、查兩造分別於九十年五月十日、七月四日及七月二日與簽訂設計契約書，由原告
    為德安購物中心六樓、七樓，九樓、十樓及整棟外牆之燈光設計工作。其中六、
    七樓部分之報酬為含稅一百八十五萬八千五百元，被告已於簽約時給付百分之三
    十即五十五萬七千五百五十元，並已給付第一階段報酬六十五萬零四百七十五元
    ，未給付第二、三階段報酬四十六萬四千六百二十五元，及第四階段報酬十八萬
    五千八百五十元；其中九、十樓部分之報酬為含稅七十五萬六千元，被告已於簽
    約時給付百分之十即七萬五千六百元，並已給付第一階段報酬七萬五千六百元、
    第二階段報酬十五萬一千二百元，未給付第三、四、五階段之報酬各十五萬一千
    二百元；外牆部分之報酬為含稅二百七十三萬元，原告已於簽約時給付百分之十
    ，未給付第一階段報酬二十七萬三千元，及第二至五階段之報酬各五十四萬六千
    元之事實，業據兩造陳述綦詳，並為兩造所不爭執，且有設計契約書三份附卷可
    佐（見本院卷第八至十三頁、第十四至十八頁、第十九至二四頁），堪信為真實
    。
四、原告請求被告給付系爭六、七樓之第二至四階段報酬、九、十樓之第三至五階段
    報酬，及外牆之第一至五階段報酬，含稅共計三百五十六萬一千零七十五元，被
    告否認應給付上開報酬，茲論述如下：
  (一)關於原告依約應履行之內容：
  1.系爭德安購物中心六、七樓燈光設計部分：
    依兩造簽訂之六、七樓部分之設計契約書第三條之約定，原告應辦理之事項分為
    四個階段：第一階段即設計和細部圖階段，原告進行第一階段設計，設計圖應標
    示每一燈具正確位置和燈具款式規格、任何須特別說明或注意之燈具安裝需要條
    件，該部分均提供細部圖，設計圖應註明編號附上相關迴路時程表，該表資料包
    括調光迴路排線和控制位置、列出每一迴路，其燈具款式及數量、負載量、光源
    種類及控制系統；第二階段即招標階段，原告應提供修改後之完整細部設計及施
    工圖、標書文件予被告進行招標作業、原告有義務協助審核廠商送審樣品圖說及
    招標文件，原告亦應負責檢驗供應商所提代替品，並確保此品質與規格相當；第
    三階段即裝設施工階段，原告應配合被告為兩次工地勘查、提供工程進行中必要
    之指導、釋疑與修正；第四階段即最後調試階段，安裝完成後，原告應在所負責
    區域調適燈光，確保視覺效果如原設計規劃要求，並在工程範圍內準備所有區域
    之不良紀錄予被告。有系爭六、七樓設計契約書在卷可稽（參見本院卷第九至十
    頁）。
  2.系爭系爭德安購物中心九、十樓，及整棟外牆燈光設計部分：
    兩造簽訂之九、十樓部分，及整棟外牆部分之設計契約書第三條之約定，原告應
    辦理之事項亦分四個階段：第一階段即設計和初部圖階段：原告進行第一階段設
    計，設計圖應標示每一燈具正確位置和燈具款式規格、任何須特別說明或注意之
    燈具安裝需要條件，該部分均提供初步設計圖，設計圖應註明編號附上相關迴路
    時程表，該表資料包括調光迴路排線和控制位置、列出每一迴路，其燈具款式及
    數量、負載量、光源種類及控制系統；第二階段即細部圖及文件／招標階段：原
    告應提供修改後之完整細部設計及施工圖、標書文件予被告進行招標作業、原告
    有義務協助審核廠商送審樣品圖說及招標文件，原告亦應負責檢驗供應商所提代
    替品，並確保此品質與規格相當，原告並應協助被告辨明調光架和控制位置、確
    定每一區域電源負載量，同時提供電量預算表以為認可；第三階段即裝設施工階
    段：原告應配合被告為一次工地勘查、提供工程進行中必要之指導、釋疑與修正
    ；第四階段即最後調試調光階段：安裝完成後，原告應在所負責區域調適燈光，
    確保視覺效果如原設計規劃要求，並在工程範圍內準備所有區域之不良紀錄予被
    告。有系爭九、十樓設計契約書，及外牆設計契約書附卷可考（參見本院卷第十
    五至十六頁、第二十至二一頁）。
  3.呈上所述，可見兩造約定原告工作之內容含上述四個階段之工作。原告雖主張依
    系爭契約第七條之約定，設計圖完成經被告簽認就算完成全部工作云云，然為被
    告所否認，且查系爭契約第七條約定：「乙方（原告）設計作業，以甲方（被告
    ）簽認後視為完成，．．．。」，對照系爭契約第三條約定原告應為四個階段之
    工作，足認系爭契約第七條約定係指第一階段設計作業，以被告簽認後視為設計
    階段完成，並非視為全部工作已完成。是原告主張其工作僅為燈光之設計，只要
  (二)關於報酬給付之約定：
  1.系爭德安購物中心六、七樓燈光設計部分：
    依兩造簽訂之六、七樓部分之設計契約書第五條之約定，報酬付款方式：簽約時
    付總報酬百分之三十，第一階段完成經被告簽認同意後付百分之三十五，第二及
    第三階段開始執行經被告簽認同意後付百分之二十五，第四階段完工驗收後付百
    分之十。有系爭六、七樓設計契約書在卷可佐（參見本院卷第十頁）。
  2.系爭系爭德安購物中心九、十樓，及整棟外牆燈光設計部分：
    依兩造簽訂之九、十樓部分之設計契約書第五條之約定，報酬付款方式：簽約時
    付總報酬百分之十，第一階段完成經被告簽認同意後付百分之十，第二、三、四
    階段完成經被告簽認同意後各付百分之二十，保留款第四階段兩星期內驗收完成
    付百分之二十。有系爭九、十樓設計契約書附卷可稽（參見本院卷第十六、頁）
    。
  3.呈上所述，系爭契約各階段之報酬，以原告完成各階段工作並經被告簽認確認已
    完成該階段工作後，方得請求被告給付該階段之報酬。
  (三)本件原告請求被告給付系爭六、七樓部分之第二至四階段報酬、九、十樓部分之
    第三至五階段報酬，及外牆部分之第一至五階段報酬，而被告否認原告有為及有
    完成上開階段之工作，自應由原告就其有為並完成各該階段原告應為之工作，並
    經被告簽認等節，負舉證之責。原告雖主張其於工程施工期間，自九十年八月十
    四日起至德安購物中心開幕之日即九十年九月二十七日止，均有設計師在現場指
    導云云，為被告所否認，原告固提出飯店住宿紀錄為證（見本院卷第二五七至二
    八三頁），然該住宿紀錄不能證明留宿者為設計師，縱為設計師，亦不能證明原
    告之設計師有配合被告為工地勘查，並提供工程進行中必要之指導、釋疑與修正
    。至原告主張其已提供外牆部分之完整設計圖及招標文件，並提出設計修改圖云
    云，亦為被告所否認，此部分原告雖提出存證信函一件及表格二紙為證（見本院
    卷第二九○至二九一頁、二八八、二八九頁），該存證信函固記載檢送改善後設
    計圖說一份云云，惟該存證信函之日期係九十一年一月七日，已在德安購物中心
    開幕日即九十年九月二十七日之後，表格二紙又未經被告簽收，均未能證明被告
    有依約完成外牆部分第一階段之設計和初部圖並經被告簽認。被告就其主張其已
    依約完成上述六、七樓部分之第二至四階段工作、九、十樓部分之第三至五階段
    工作，及外牆部分之第一至五階段工作，並經被告簽認等節，復未能確切舉證證
    明以實其說，洵無足取。
五、從而，原告依系爭三份契約第五條之約定，請求被告給付德安購物中心六、七樓
    部分之第二至四階段報酬、九、十樓部分之第三至五階段報酬，及外牆部分之第
    一至五階段報酬，共計三百五十六萬一千零七十五元及自九十年十二月廿一日起
    至清償日止，按週年利率百分之五計算之利息，為無理由，應予駁回。
六、原告之訴既經駁回，其假執行之聲請已失所附麗，應併予駁回。
七、本件為判決之基礎已臻明確，兩造關於瑕疵等其餘主張、陳述並所提證據，經審
    酌後，認與本件之結論無礙，爰不再一一論述，附此敘明。
八、結論：本件原告之訴為無理由，依民事訴訟法第七十八條，判決如主文。
中      華      民      國    九十二    年      十二      月    三十    日
                                            民事第五庭法  官  羅富美
右為正本係照原本作成
如對本判決上訴，須於判決送達後廿日內向本院提出上訴狀
中      華      民      國    九十三    年      一      月      五      日
                                                      書記官  郭錦賢


司法院資訊處製作；財團法人民間司法改革基金會備份。
